【裁判字號】    98,易,430
【裁判日期】    980930
【裁判案由】    妨害公務
【裁判全文】
臺灣嘉義地方法院刑事判決               98年度易字第430號
公  訴  人  臺灣嘉義地方法院檢察署檢察官
被      告  乙○○
上列被告因妨害公務案件，經檢察官提起公訴（98年度偵字第59
96號），本院判決如下：
    主  文
乙○○犯妨害公務執行罪，處有期徒刑肆月，如易科罰金，以新
臺幣壹仟元折算壹日。
    犯 罪 事 實
一、於民國98年8月2日10時15分許，乙○○在其位於嘉義縣布袋
    鎮○○里○○段0000-0000地號之魚塭內，因與友人袁麗麗2
    人飲酒後發生爭執，乙○○遂撥打電話報警處理，於同日10
    時20分許，嘉義縣警察局布袋分局新塭派出所（下稱新塭派
    出所）員警甲○○及蔡志鴻據報到場處理，乙○○藉故拒絕
    ，並再撥打電話報警，由嘉義縣警察局布袋分局景山派出所
    員警到場處理，向乙○○詢問案情時，袁麗麗因不耐久候，
    騎乘乙○○所有之車牌號碼AZP-386號重型機車離開，經到
    場支援之員警發覺袁麗麗身上有酒味，立即在距離該魚塭約
    10公尺之產業道路前，對袁麗麗進行攔檢盤查，並交由新塭
    派出所員警處理，乙○○見員警要帶走袁麗麗，與員警爭執
    袁麗麗並未騎乘機車，不讓員警帶走袁麗麗，甲○○仍駕駛
    車牌號碼1466-SU號巡邏車，搭載袁麗麗返所進行酒測並製
    作筆錄，於同日11時30分許，乙○○竟基於妨害公務執行之
    犯意，在上揭巡邏車已起步行駛之際，站在巡邏車前方約2
    公尺處，先高舉雙臂阻擋巡邏車，復向前拾起路旁之磚頭及
    空酒瓶，多次朝巡邏車前方丟擲，使巡邏車無法離去，以此
    強暴之方式妨害甲○○依法執行職務，經員警當場逮捕乙○○，交由甲○○帶上巡邏車返回新塭派出所，於同日12時許
    ，袁麗麗經警施以呼氣酒精濃度測試，測得呼氣酒精濃度每
    公升1.82毫克（袁麗麗涉犯公共危險罪嫌部分，另經檢察官
    聲請簡易判決處刑）。
二、案經嘉義縣警察局布袋分局報請臺灣嘉義地方法院檢察署檢
    察官偵查起訴。
    理  由
壹、程序事項：
一、按除簡式審判程序、簡易程序及刑事訴訟法第376條第1款、
    第2款所列之罪之案件外，第一審應行合議審判，刑事訴訟
    法第284條之1定有明文。本件被告乙○○所犯係屬刑事訴訟
    法第376條第1款所列之最重本刑3年以下有期徒刑之罪，依
    法獨任進行審理程序，合先敘明。
二、按被告以外之人於審判外之言詞或書面陳述，除法律有規定
    者外，不得作為證據。當事人、代理人或辯護人於法院調查
    證據時，知有第159條第1項不得為證據之情形，而未於言詞
    辯論終結前聲明異議者，視為有前項之同意。被告以外之人
    於偵查中向檢察官所為之陳述，除顯有不可信之情況者外，
    得為證據。刑事訴訟法第159條第1項、第159條之5第2項、
    第159條之1第2項分別定有明文。查檢察官、被告對於證人
    袁麗麗、丙○○於警詢時之陳述，未於言詞辯論終結前聲明
    異議，本院審酌其等言詞陳述作成時之情況，核無違法取證
    或其他瑕疵，認為以之作為證據為適當，是其等此部分之陳
    述，應有證據能力。又證人甲○○、蔡志鴻於檢察官依法訊
    問並命具結之證詞，本院審酌其等於陳述時之外在環境及情
    況，並無顯有不可信之情況，從而其等此部分之證述，亦有
    證據能力。
貳、實體事項：
一、訊據被告固供承有於上揭時地在巡邏車前方丟擲磚頭及空酒
    瓶，惟矢口否認有何妨害公務執行之犯行，辯稱：機車本來
    就在貨櫃的旁邊，袁麗麗牽走機車，因為伊在貨櫃屋的角度
    ，看不到她有沒有騎，伊以為她只是要把機車牽到前面一點
    而已。伊當天沒有看到袁麗麗進到警車，因為伊坐在貨櫃屋
    旁邊，看不見員警處理袁麗麗的事情，伊被押上車的時候才
    發現袁麗麗在警車上面。當時伊是舉起右手請警車稍等一下
    ，因為伊要進去門裏面拿東西，發現門被磚塊、酒瓶擋住，
    門可以打開，但是打開一半，伊要整個打開，伊要丟東西，
    才請警車等一下，不是要阻擋警車離開。伊有在警車旁邊丟
    磚塊、酒瓶，丟好幾次，但是是要丟到旁邊的排水溝，伊當
    天沒有攻擊阻擋巡邏車云云。然查：
  (一)上揭犯罪事實，業據證人甲○○於偵查及本院審理時結證綦
    詳（見98年度偵字第5996號卷-下稱偵卷，第10頁；本院98
    年度易字第430號卷-下稱本院卷，第33-42頁），並經證人
    丙○○於警詢及本院審理時證述屬實（見警卷第7-8頁、本
    院卷第43-49頁），且就上開證人袁麗麗酒後騎乘機車之犯
    罪事實，分據證人袁麗麗於警詢時、證人蔡志鴻於偵查時證
    述明確（見警卷第5-6頁、偵卷第13頁），又當時被告蹲下
    身，不斷拿起地上的磚塊，朝車牌號碼1466-SU號巡邏車丟
    擲，看不出是否有丟到警車的前保險桿，被告當場被2名便
    衣員警制伏，帶到警車旁邊，在警車附近看不到有流浪狗。
    在貨櫃屋門旁邊有堆砌1堆磚塊，被告朝警車前方丟擲磚塊
    後，在警車前方有1塊磚塊，在警車旁邊有1箱空酒瓶，空酒
    瓶散落在旁邊，旁邊還有數塊磚塊乙節，業經本院當庭勘驗
    錄影光碟屬實，製有勘驗筆錄1份在卷足考（見本院卷第38
    、49頁），復有受理各類案件紀錄表、職務報告、酒精測定
    紀錄表、刑法第185條之3案件測試觀察紀錄表各1份、現場
    照片4張、舉發違反道路交通管理事件通知單各1份附卷可憑
    （見警卷第13-19、21頁），足認被告確有妨害公務執行之
    犯行。
  (二)雖被告以上詞置辯，然證人袁麗麗於警詢時證稱：伊騎乘車
    號AZP-386號重機車行駛離開現場，經警方查獲，警方要將
    伊帶回派出所依違反公共危險罪偵辦等語（見警卷第5-6頁
    ），證人甲○○於本院審理時結證稱：袁麗麗有喝酒，後來
    騎機車要離開，是我們另1組同事來支援逮捕的，叫我們處
    理，當天讓袁麗麗上車的目的是要帶回警局製作筆錄，還有
    酒測等語（見本院卷第33-34、40頁），足見證人袁麗麗確
    有酒後騎乘機車之公共危險犯行，為警當場查獲，證人甲○○駕駛上揭巡邏車搭載證人袁麗麗返所，係依法執行公務。
    再者，證人甲○○於本院審理時結證稱：當天要帶走袁麗麗
    時，被告表示袁麗麗沒有騎車，我們說袁麗麗有騎車才會攔
    她，我們要帶袁麗麗走，被告不讓我們帶走，我們還是把袁
    麗麗帶上車等語（見本院卷第34、39頁），證人丙○○於本
    院審理時結證稱：被告知道袁麗麗有上那台巡邏車，當時他
    有跟員警爭執為何帶袁麗麗上車，伊有聽到被告大、小聲，
    伊拉他手臂叫他不要再跟員警爭執了等語（見本院卷第46、
    48頁），是被告否認知悉員警要帶走證人袁麗麗，其不知證
    人袁麗麗在巡邏車上，顯係卸責之詞，委無足採。又證人甲○○於本院審理時結證稱：被告本來就站在貨櫃屋旁邊，看
    到警車要開走時，就在原本的位置高舉雙臂，約10幾秒，他
    離巡邏車距離約2公尺等語（見本院卷第40-41頁），參以被
    告不願員警帶走證人袁麗麗在先，而後見到員警巡邏車搭載
    證人袁麗麗離開，即在巡邏車前方約2公尺處高舉雙臂，其
    用意係在阻擋巡邏車離開甚明，被告否認有阻擋巡邏車之意
    ，核與事實不符，尚難採信。此外，證人甲○○於本院審理
    時結證稱：被告當時拿磚頭朝巡邏車丟擲的目的，是不讓警
    車離開等語（見本院卷第40頁），揆諸被告在員警到場前，
    本可自由進出貨櫃屋無礙，並無於巡邏車離去之際，朝巡邏
    車前方丟擲磚頭及空酒瓶之必要，是被告所辯丟擲磚頭及空
    酒瓶之原因，顯屬飾卸之詞，尚非可採。
  (三)證人丙○○於警詢時固證稱：被告拿磚頭、空酒瓶丟巡邏車
    ，造成巡邏車前保險桿斷裂、擦痕等語（見警卷第8頁），
    然證人丙○○於本院審理時已結證稱：那是因為警察一邊比
    ，伊才這樣說，但伊看到的就只有刮痕而已等語（見本院卷
    第48頁），證人甲○○於本院審理時亦結證稱：巡邏車保險
    桿沒有斷裂，有擦痕等語（見本院卷第35頁），且觀諸卷附
    上揭巡邏車照片2張（見警卷第20頁），保險桿僅有擦痕並
    無斷裂之情事，是證人丙○○於警詢時證述巡邏車保險桿斷
    裂乙節，核與事實不符，委無可採。再者，證人丙○○於本
    院審理時結證稱：伊有聽到酒瓶的聲音，但不知道是否朝警
    車丟過去，伊轉過頭來，看到酒瓶、磚塊已經在那邊，但有
    無丟到警車伊不曉得。因為當時伊有聽到有丟東西的聲音，
    事後於警察局警察有指給伊看保險桿有擦痕，所以才認為被
    告拿東西攻擊警車，造成警車毀損。伊確實有看到刮痕，但
    是否是被告造成的，伊不曉得等語（見本院卷第45-46、48
    頁），證人甲○○於本院審理時結證稱：當時伊開車，開車
    時因為有震動跟聲響，所以沒有注意到有無打到巡邏車，伊
    當時沒有聽到有異物打到巡邏車的巨大聲響，伊自己本身無
    法確定磚頭有無打到巡邏車。蔡志鴻當時他在牽摩托車，他
    沒有看到被告丟巡邏車。當時有錄影存證可以看到被告拿什
    麼東西丟，但看不出來是否有丟到，因為我們是從警車錄影
    的等語（見本院卷第37-38頁），觀諸上揭錄影勘驗結果，
    亦難認磚頭及空酒瓶確有丟到巡邏車保險桿。況且，證人甲○○於本院審理時結證稱：那台巡邏車平常沒有專責的人，
    就是上班的人輪流開。伊剛去派出所2天而已，不清楚巡邏
    車原本的樣子，不過聽伊同事蔡志鴻說，那個可能是被告造
    成的。伊剛撥電話，蔡志鴻電話中說他無法確定刮痕是否是
    被告造成的等語（見本院卷第36、42頁），參以車輛使用一
    段時間後，難免產生擦痕，證人蔡志鴻既無法確定當日到場
    前，巡邏車保險桿並無擦痕，又未親見被告丟擲磚頭及空酒
    瓶之情形，則證人蔡志鴻事後向證人甲○○表示巡邏車保險
    桿擦痕可能係被告造成，顯係個人臆測之詞，尚難依此認定
    係被告丟擲磚頭及空酒瓶造成巡邏車保險桿擦痕，是本件並
    無積極證據證明被告於妨害公務執行之際，同時損壞公務員
    職務上掌管之物品，應併敘明。
  (四)綜上所述，被告上開所辯，顯係卸責之詞，不足採信。本件
    事證明確，被告之犯行堪予認定。
二、按刑法第135條第1項之妨害公務罪，以行為人對於公務員依
    法執行職務時，施以強暴、脅迫，即屬當之；所稱「強暴」
    ，係指一切有形力即物理力之行使而言，不問其係對人或對
    物為之均包括在內；所稱「脅迫」，則指以侵害生命、身體
    、自由、名譽、財物之不法為目的之意思，通知對方足使其
    生恐怖之心之一切行為而言（最高法院82年度台上字第608
    號判決意旨參照）。是行為人之強暴行為，並不限於對公務
    員身體直接實施暴力，凡以公務員為目標，而對物或他人實
    施暴力因而產生積極妨害公務員執行職務者均屬之。核被告
    所為，係犯刑法第135條第1項之妨害公務執行罪。爰審酌被
    告對於執行職務之公務員不知尊重，藐視法治之心態，公然
    挑戰國家公權力，對於執行公務之員警施以強暴行為，所生
    之損害，及被告否認犯行之犯後態度等一切情狀，量處如主
    文所示之刑，並諭知易科罰金之折算標準，以示懲儆。
據上論斷，應依刑事訴訟法第299條第1項前段，刑法第135條第1
項、第41條第1項前段，刑法施行法第1條之1第1項、第2項前段
，判決如主文。
本案經檢察官曹合一到庭執行職務。
中    華    民    國    98    年    9     月    30    日
                      刑事第二庭  法  官  卓春慧
以上正本證明與原本無異。
如不服本判決應於收受判決後10日內向本院提出上訴書狀，並應
敘述具體理由；其未敘述上訴理由者，應於上訴期間屆滿後20日
內向本院補提理由書（均須按他造當事人之人數附繕本）「切勿
逕送上級法院」。
中    華    民    國    98    年    9     月    30    日
                                  書記官  李玫娜
附錄本案論罪科刑法條全文：
刑法第135條：
對於公務員依法執行職務時，施強暴脅迫者，處3年以下有期徒
刑、拘役或3百元以下罰金。
意圖使公務員執行一定之職務或妨害其依法執行一定之職務或使
公務員辭職，而施強暴脅迫者，亦同。
犯前二項之罪，因而致公務員於死者，處無期徒刑或7年以上有
期徒刑；致重傷者，處3年以上、10年以下有期徒刑。


司法院資訊處製作；財團法人民間司法改革基金會備份。
